【裁判字號】    89,易,5234
【裁判日期】    900426
【裁判案由】    偽造文書
【裁判全文】
臺灣高雄地方法院刑事判決                        八十九年度易字第五二三四號
    公  訴  人  臺灣高雄地方法院檢察署檢察官
    被      告  甲○○
右列被告因偽造文書案件，經檢察官提起公訴（八十九年度偵字第二五四一號），
本院判決如左：
    主  文
甲○○共同偽造公印文，處有期徒刑伍月，如易科罰金，以參佰元折算壹日。
附表所示之物沒收。
    事  實
一、甲○○於民國八十九年間，因詐欺案件，經台灣高等法院高雄分院於八十九年六
    月十三日判處有期徒刑三年六月確定後，未依規定前往服刑，嗣經臺灣高雄地方
    法院檢察署於八十九年十月二十六日發佈通緝。期間甲○○為避免他人查知其真
    實身分，竟基於與他人共同偽造中華民國國民身分證、中華民國交通部製發汽車
    駕駛執照（以下分別簡稱身分證、汽車駕照）等特種文書，與偽造身分證上「內
    政部印」公印文、汽車駕照上「交通部駕駛執照製發之章」私印文之犯意，於八
  十九年十月十五日，依報章上刊登之廣告，以呼叫器連絡綽號「細子」之不詳姓
    名年籍成年男子後，交付其胞弟李金樹（民國○○年○月○日生、身分證統一編
    號：Ｅ一二四八七六四號）之年籍資料、及甲○○本人相片二紙予綽號「細
    子」之男子，由「細子」以不詳方式偽造「內政部印」公印文、「交通部駕駛執
    照製發之章」私印文各一枚後，進而偽造李金樹之身分證與汽車駕照，足以生損
    害於李金樹及戶政機關、交通部對於國民身分證、汽車駕照製發管理之正確性，
    嗣二人並相約於八十九年十月十七日凌晨二時許，在高雄市火車站前，由甲○○
    交付新台幣三萬元之價金向綽號「細子」之成年男子購買上開偽造完成之身分證
    與汽車駕照。迨於八十九年十一月八日晚間十時三十分許，甲○○因在高雄市○
    ○區○○路與府北路口遭警盤查，即行使上開偽造之汽車駕照供警核對身分，而
    因警方要求核對身分證，甲○○復接續行使上開偽造身分證，足以生損害於其胞
    弟李金樹及戶政機關、交通部對國民身分證、汽車駕照製發管理之正確性，嗣經
    警當場識破而查獲上情，並扣得如附表所示偽造之身分證與汽車駕照各一張。
二、案經高雄市政府警察局移送臺灣高雄地方法院檢察署檢察官偵查起訴。
    理  由
一、訊據被告甲○○對於右揭事實坦承不諱，並有如附表所示偽造之國民身分證與駕
    駛執照各一紙扣案可稽，且經本院依職權將前開二紙證件送鑑定後認均係偽造，
    身分證上「內政部印」、汽車駕照上「交通部駕駛執照製發之章」亦均係偽造等
    情，分別有內政部警政署刑事警察局、高雄市監理處之鑑定回函各一紙在卷可憑
    。是以本案事證明確，被告之犯行堪以認定。
二、按偽造之李金樹國民身分證上，蓋有偽造之「內政部印」公印文，自足以生損害
    於李金樹及戶政機關對國民身分證製發管理之正確性，至於偽造汽車駕照上偽造
    之「交通部駕駛執照製發之章」印文，其機關全銜下尚綴有「駕駛執照製發之章
    」，則非屬公印文，而係私印文。故核被告甲○○所為，係犯刑法第二百十八條
    第一項之偽造公印文罪，同法第二百十七條第一項之偽造（私）印文罪，同法第
    二百十六條、第二百十二條之行使偽造特種文書罪，與第二百十二條之偽造特種
    文書罪。被告之偽造公印文、私印文與偽造特種文書等犯行，與綽號「細子」之
    不詳姓名年籍成年男子間，有共同之犯意聯絡與行為分擔，為共同正犯。被告偽
    造身分證與汽車駕照之特種文書後進而接續持以行使，其偽造之低度行為應為行
    使之高度行為所吸收，不另論罪。又其所犯行使偽造特種文書與偽造公印文、私
    印文等罪之間，互有方法、結果之牽連犯關係，應從一重論以刑法第二百十八條
    第一項之偽造公印文罪。另公訴意旨認就被告之行使偽造特種文書犯行，應論以
    連續犯云云，惟按，被告之行使偽造身分證與汽車駕照之犯行，乃基於一行使偽
    造特種文書之犯意而接續實施，應屬接續犯，為實質上一罪，上開公訴意旨容有
    未洽，應予敘明。又公訴人認被告係犯行使變造特種文書罪，然依鑑定之結果，
    上開證件俱為偽造，已如前述，其應係犯行使偽造特種文書罪，是以此部分公訴
    意旨亦有未洽。至公訴意旨雖未論及被告偽造公印文、私印文之犯行，惟此部分
    犯行既與起訴部分有牽連犯之裁判上一罪關係，已如前述，本院自得併予審究，
    並依法變更起訴法條，併此敘明。爰審酌被告前於七十九年間，因詐欺、偽造文
    書罪，經法院分別判處有期徒刑一年（嗣經減刑為六月）、二年三月，嗣於八十
    四年七月十七日接續執行而執行完畢，又於八十九年間因詐欺案件，經法院判處
    有期徒刑三年六月確定，惟嗣遭通緝而迄今未執行完畢（以上於本案均不構成累
    犯前科），素行非佳，其因另犯他案，竟為躲避警方之查緝，而偽造公印文、私
    印文、特種文書並使用之行為，對其胞弟李金樹與戶政機關、交通部管理國民身
    分證、汽車駕照之正確性，均造成損害，惟犯罪後坦承犯行並表示悔悟等一切情
    狀，酌量處如主文所示之刑，並諭知易科罰金之折算標準。扣案如附表所示之偽
    造身分證與汽車駕照各一紙，均係被告所有供犯罪所用之物，業據被告供明在卷
    ，應依刑法第三十八條第一項第二款規定予以宣告沒收。至身分證、汽車駕照上
    分別有偽造之「內政部印」公印文、「交通部駕駛執照製發之章」私印文各一枚
    ，因該身分證、汽車駕照業經宣告沒收，自無庸再依同法第二百十九條之規定予
    以沒收，附此敘明。
三、又被告於行為後，刑法第四十一條業於九十年一月十日修正公布施行，並於同年
    月十二日生效，依修正前之刑法第四十一條規定：「犯最重本刑為三年以下有期
    徒刑以下之刑之罪，而受六個月以下有期徒刑或拘役之宣告，因身體、教育、職
    業或家庭之關係，執行顯有困難者，得以一元以上三元以下折算罰金」，惟修正
    後之刑法第四十一條第一項規定「犯最重本刑為五年以下有期徒刑以下之刑之罪
    ，而受六個月以下有期徒刑或拘役之宣告，因身體、教育、職業或家庭之關係或
    其他正當理由，執行顯有困難者，得以一元以上三元以下，易科罰金。但確因不
    執行所宣告之刑，難收矯正或難以維持法秩序者，不在此限」。比較上開新舊法
    ，修正後之刑法第四十一條第一項就得宣告易科罰金之範圍較修正前之舊法為廣
    ，是依刑法第二條第一項前段規定，自應適用裁判時較有利於被告之法律即修正
    後之刑法第四十一條第一項規定，宣告易科罰金之折算標準。
四、臺灣花蓮地方法院檢察署檢察官移送併辦（九十年度偵字第二Ｏ九號）意旨略以
    ：被告被告甲○○於八十四年間，冒名歐來成與歐春成及另一不詳姓名男子，意
    圖為自己不法之所有，基於概括之犯意，虛設喬豐行、震東商行，連續向麗晶歐
    化廚具公司、正益儀器有限公司、台灣三電股份有限公司、台灣普隆股份有限公
    司、捷衛企業有限公司、良誠精密機械工業股份有限公司、頂豐鋼品有限公司彰
    聯發機械股份有限公司、峰全有限公司、安全力士股份有限公司、愷鴻實業有限
    公司、城旺股份有限公司凱順木材行、正馨有限公司、新企業有限公司等公司
    行號詐購貨品，貨款分別簽發歐春成支票支付，屆期提示不獲兌現，因認被告另
    犯刑法詐欺取財與偽造文書罪嫌。訊據被告甲○○堅決否認涉有上開詐欺行為，
    辯稱該案與其無關等語。經查：併辦意旨所指被告之犯罪時間，係於八十四年間
    ，與本案被告之犯罪時間已相隔五年之久，況本案被告偽造公印文、特種文書之
    動機，係為逃避受另件詐欺案件之徒刑執行，與上開移送併辦之犯行自不可能係
    基於同一、概括之犯意，亦即併辦部分與本案並無何裁判上一罪之關係，本院無
    從併予審理，應退回由檢察官另行處理，附此敘明。
據上論斷，應依刑事訴訟法第二百九十九條第一項前段，第三百條，刑法第二條第一
項前段，第二十八條，第二百十八條第一項，第二百十七條第一項，第二百十六條，
第二百十二條，第五十五條，第三十八條第一項第二款，罰金罰鍰提高標準條例第一
條前段、第二條，判決如主文。
本案經檢察官鍾忠孝到庭執行職務。
中      華      民      國    九十    年      四      月      二十六    日
                                  臺灣高雄地方法院刑事第六庭
                                      法  官  周  玉  群
右正本證明與原本無異。
如不服本判決，應於判決送達後十日內，向本院提出上訴狀。
                                      書記官  黃  英  彥
中      華      民      國    九十    年      四      月      二十七    日
附表：
┌──┬─────────────────────┬───┐
│編號│物品                                      │數量  │
├──┼─────────────────────┼───┤
│一  │偽造之李金樹中華民國國民身分證            │一張  │
├──┼─────────────────────┼───┤
│二  │偽造之李金樹中華民國交通部製發汽車駕駛執照│一張  │
└──┴─────────────────────┴───┘
附錄本案論罪科刑法條：
中華民國刑法第二百十八條第一項（偽造盜用公印或公印文罪）：
  偽造公印或公印文者，處五年以下有期徒刑。
中華民國刑法第二百十六條（行使偽造變造或登載不實之文書罪）：
  行使第二百十條至第二百十五條之文書者，依偽造、變造文書或登載不實事項或使
  登載不實事項之規定處斷。
中華民國刑法第二百十二條（偽造變造特種文書罪）：
  偽造、變造護照、旅券、免許證、特許證及關於品行、能力服務或其他相類之證書
  、介紹書，足以生損害於公眾或他人者，處一年以下有期徒刑、拘役或三百元以下
  罰金。


司法院資訊處製作；財團法人民間司法改革基金會備份。
